【裁判字號】    98,監宣,15
【裁判日期】    990107
【裁判案由】    監護宣告
【裁判全文】
臺灣臺中地方法院民事裁定              98年度監宣字第15號
聲  請  人  乙○○○
相  對  人  丙○○
上列聲請人聲請監護宣告事件，本院裁定如下：
    主    文
宣告丙○○為受監護宣告之人。
選定乙○○○為受監護宣告之人之監護人。
指定甲○○為會同開具財產清冊之人。
聲請費用由受監護宣告之人負擔。
    理    由
一、聲請意旨略以：聲請人乙○○○（女、民國○○年○月○○日生
    、國民身分證號碼：Ｚ000000000）為相對人之母，相對人丙
    ○○（女、民國○○年○月○○日生、國民身分證號碼：Ｚ000000
    000）因自幼即有智障症狀，雖屢經延醫診治均不見起色，
    無法處理自己事務，為此聲請對其為監護之宣告等語。
二、按對於因精神障礙或其他心智缺陷，致不能為意思表示或受
    意思表示，或不能辨識其意思表示之效果者，法院得因本人
    、配偶、四親等內之親屬、最近一年有同居事實之其他親屬
    、檢察官、主管機關或社會福利機構之聲請，為監護之宣告
    ，民法第14條第1項定有明文。次按法院為監護之宣告時，
    應依職權就配偶、四親等內之親屬、最近一年有同居事實之
    其他親屬、主管機關、社會福利機構或其他適當之人選定一
    人或數人為監護人，並同時指定會同開具財產清冊之人，民
    法第1111條第1項亦有明文。
三、經查：
（一）聲請人主張之事實，業據提出戶籍謄本及身心障礙手冊在
      卷可憑。本院於鑑定人即行政院衛生署豐原醫院余俊彥醫
      師前訊問相對人，相對人對於自己的出生年月日、年齡、
      家中人口等問題，均答非所問或未回答。嗣經鑑定醫師再
      為進一步之診斷，其鑑定結果，認相對人屬重度智能不足
      ，心智發展相當一歲四個月大的人，不能管理處分自己財
      產，回復可能性低，其不能為意思表示或受意思表示，亦
      不能辨識其意思表示之效果等語（以上均見本院99年1 月
      5日訊問筆錄）。本院審酌上開勘驗結果及醫師所為之鑑
      定意見，認相對人因精神障礙，致不能為意思表示或受意
      思表示，亦不能辨識其意思表示效果，故聲請人聲請對相
      對人丙○○為監護之宣告，為有理由，應予准許。
（二）聲請人乙○○○為相對人之母，相對人未婚，父歿，亦無
      子女等情，有聲請人提出之戶籍謄本在卷可憑。又相對人
      事實上亦由聲請人照顧，聲請人具狀表示願任監護人，茲
      本院參酌前揭各節，認由聲請人任監護人，最能符合受監
      護宣告之人之最佳利益，爰選定聲請人為監護人。
（三）另依民法第1113條準用同法第1099條之規定，監護開始時
      ，監護人對於受監護人之財產，應依規定會同遺囑指定、
      當地直轄市、縣（市）政府指派或法院指定之人，於二個
      月內開具財產清冊，並陳報法院。關係人甲○○（男、63
      年3月14日生、國民身分證號碼：Ｚ000000000）係相對人
      之胞弟，且同意任會同開具財產清冊之人，有陳報狀1紙
      在卷可憑，爰指定關係人甲○○為會同開具遺產清冊之人
      。
四、依民事訴訟法第608條第1項，裁定如主文。
中    華    民    國    99    年    1    月    7     日
                   家事法庭     法  官  陳宗賢
正本係照原本作成。
如不服本裁定關於選定監護人及指定會同開具財產清冊之人等部
分，應於送達後十日內向本院提出抗告狀，並繳納抗告費新臺幣
1千元；其餘關於宣告監護之部分，不得抗告。
中    華    民    國    99    年    1    月    7     日
                                書記官  洪千羽

司法院資訊處製作；財團法人民間司法改革基金會備份。
